【裁判字號】    89,台上,6483
【裁判日期】    891026
【裁判案由】    偽造文書
【裁判全文】
最高法院刑事判決                              八十九年度台上字第六四八三號
    上  訴  人  甲○○
右上訴人因偽造文書案件，不服台灣高等法院台南分院中華民國八十九年八月二十四
日第二審更審判決（八十九年度上更(一)字第一三四號，起訴案號：台灣台南地方法院
檢察署八十五年度偵字第三九六二號），提起上訴，本院判決如左：
    主  文
上訴駁回。
    理  由
按刑事訴訟法第三百七十七條規定，上訴於第三審法院，非以判決違背法令為理由，
不得為之。是提起第三審上訴，應以原判決違背法令為理由，係屬法定要件。如果上
訴理由狀並未依據卷內訴訟資料，具體指摘原判決不適用何種法則或如何適用不當，
或所指摘原判決違法情事，顯與法律規定得為第三審上訴理由之違法情形，不相適合
時，均應認其上訴為違背法律上之程式，予以駁回。本件原判決綜合調查證據之結果
，認上訴人甲○○牽連犯有刑法第二百十六條第二百十條行使偽造私文書，足以生損
害於公眾及他人罪，及同法第二百十四條使公務員登載不實文書罪之事實，因而撤銷
第一審之科刑判決，改判仍依牽連犯關係，從一重之前罪處斷，量處有期徒刑伍月；
偽造之「鄭明波」、「亓涵芳」印章各壹枚，「富笛餐盒有限公司股東同意書」及「
富笛食品股份有限公司章程」上，偽造之「鄭明波」、「亓涵芳」印文各壹枚均沒收
，已詳認定犯罪事實之依據及憑以認定之理由，並對上訴人否認犯罪之辯詞，如何
不足採信，均已依據卷內資料予以指駁及說明。上訴意旨謂：富笛餐盒有限公司於民
國八十四年一月十四日召開股東大會，計有股東十八人同意變更組織為股份有限公司
，上訴人即無於公司章程及股東同意書上偽造鄭明波、亓涵芳簽名之必要。縱令鄭、
亓二人不同意變更組織，亦僅其二人被列為富笛食品股份有限公司股東是否合法有效
之民事問題，上訴人未得其二人明確同意，將之列為股東，不足生損害於鄭、亓二人
，應無行使偽造私文書可言等語，係就原判決已詳為論斷與說明之事項，再為事實上
之爭執，殊非適法之第三審上訴理由。又原判決就上訴人有行使偽造私文書之犯意，
及行使偽造私文書之結果，足以生損害於鄭明波、亓涵芳及台灣省政府建設廳管理公
司之正確性，於事實欄均已明白認定，詳細記載，且就犯意一節，亦於理由二(三)說明
其憑據，至如何足生損害於鄭明波、亓涵芳，理由雖未及，稍嫌疏漏，但綜觀原判
決全文，尚不足生影響於判決主旨，不能指為理由不備。次按，所謂間接正犯，係正
犯者利用無責任能力人或不知情之人為工具，而實現其犯罪構成要件之謂。上訴人將
偽造不實之前開股東同意書及章程等文件，交不知情之林志龍持向台灣省政府建設廳
申辦公司變更登記，原判決論上訴人以間接正犯，適用法則洵無違誤。此外，上訴人
徒憑己意，對原審職權之適法行使及原判決理由已詳為論斷之事項，任意爭辯，顯與
法定上訴第三審之形式要件不符，其上訴違背法律上之程式，應予駁回。
據上論結，應依刑事訴訟法第三百九十五條前段，判決如主文。
中      華      民      國    八十九    年      十      月    二十六    日
                              最高法院刑事第六庭
                                  審判長法官  謝  家  鶴
                                        法官  洪  文  章
                                        法官  花  滿  堂
                                        法官  陳  世  淙
                                        法官  洪  佳  濱
      右正本證明與原本無異
                                              書  記  官
中      華      民      國    八十九    年     十一     月      七      日


司法院資訊處製作；財團法人民間司法改革基金會備份。
